臺灣板橋地方法院刑事判決　　　　　　　96年度訴字第2091號
公　訴　人　臺灣板橋地方法院檢察署檢察官
被　　　告　甲○○
上列被告因違反毒品危害防制條例案件，經檢察官提起公訴〔９
６年度毒偵字第３１９５號〕；本院合議庭裁定由受命法官獨任
進行簡式審判程序，茲判決如下：
    主  文
甲○○所犯附表貳所示之罪，各處如附表貳「宣告罪刑」欄所示
罪、刑；各減為附表貳「減得之刑」欄所示之刑；應執行有期徒
刑肆月又拾伍日，如易科罰金，以新臺幣壹仟元折算壹日，扣案
如附表壹編號一、二所示物品，沒收銷燬之。
    事  實
壹、甲○○前於民國〔下同〕９４年間，因施用毒品案〔臺灣板
    橋地方法院檢察署９４年度毒偵字第４０３２號〕，經依法
　　院裁定送勒戒處所觀察、勒戒後，認有繼續施用毒品傾向，
　  復經裁定送戒治處所強制戒治，於９５年８月１４日停止戒
    治處分出戒治所〔指揮書執畢日期為９５年１１月２９日〕
　　，期滿未經撤銷，視為強制戒治期滿，復經臺灣板橋地方法
  　院檢察署檢察官以９５年度戒毒偵字第３５７號處分不起訴
    。
貳、甲○○未見悔悟，於上示強制戒治執行完畢釋放後，伍年內
    ，另〔壹〕基於施用第壹級毒品之犯意，於９６年４月１８
    日晚上７時許，在臺北縣板橋市○○街１９巷６號３樓住處
    ，施用第壹級毒品海洛因壹次。〔貳〕基於施用第貳級毒品
    之犯意，於９６年４月１８日晚上７時許，在臺北縣板橋市
    ○○街１９巷６號３樓住處，施用第貳級毒品甲基安非他命
    壹次。嗣於同年月１９日１時２５分許，在臺北縣土城市○
    ○路○段２２８號前，經警查獲，並扣得附表壹編號一、二
    所示毒品。
參、案經臺北縣政府警察局土城分局報告臺灣板橋地方法院檢察
    署檢察官偵查起訴。
    理  由
壹、上揭事實，業據被告坦承不諱〔參見本院準備程序筆錄、簡
    式審判筆錄〕，被告到案後，經警採集尿液檢體，送驗後檢
　　出安非他命類陽性反應、鴉片類陽性反應，此有臺北縣政府
　  警察局土城分局偵辦毒品案尿液編號及姓名對照表、臺灣檢
    驗科技股份有限公司濫用藥物尿液檢驗報告足稽〔附９６年
    度毒偵字第３１９５號卷第３２頁、第４１頁〕，復有扣案
    如附表壹所示物品、臺灣高等法院被告前案紀錄表足參；凡
    此，堪認被告自白情節，與事實相符，足為認定上揭事實之
    依據。本件事證明確，被告之上揭犯行，堪予認定。
貳、核被告所為，如事實欄貳─〔壹〕所示犯行，係犯毒品危害
    防制條例第１０條第１項之施用第壹級毒品罪。如事實欄貳
    ─〔貳〕所示犯行，係犯同法條第２項之施用第貳級毒品罪
    ；其因施用而持有第壹、貳級毒品之低度行為，依序為施用
    第壹級毒品、施用第貳級毒品之高度行為所吸收，均不另論
    罪；所犯上開貳罪犯意各別，應分論併罰；末按被告犯罪時
    間在９６年４月２４日以前，應按中華民國九十六年罪犯減
　　刑條例規定減其宣告刑二分之一。爰審酌被告犯罪之動機、
　  目的、手段、所致之損害，暨犯罪後態度等一切情狀，量處
    如主文所示之刑，並諭知減得之刑、定應執行之刑，暨諭知
    易科罰金之折算標準。扣案如附表壹所示物品，係查獲之毒
    品，依法諭知沒收銷燬之。
參、退回併辦部份：
　　一、臺灣板橋地方法院檢察署檢察官移送併辦之９６年度毒
  　　　偵字４３３３號意旨略以：甲○○〔壹〕基於施用第壹
　　　　級毒品之犯意，於９６年６月２日１２時許，在臺北縣
　　　　板橋市縣○○道○段４６號悅榕汽車旅館３１５號房內
  　　　，施用第壹級毒品海洛因壹次。〔貳〕基於施用第貳級
　　　　毒品之犯意，於９６年６月２日下午３時２５分許經警
　　　　採集其尿液檢體前９６小時內某時點，在不詳處所，施
  　　　用第貳級毒品安非他命壹次。為免裁判歧異，爰移請併
　　    案審理。
　　二、檢察官就犯罪事實一部起訴者，其效力及於全部，固為
　　　　刑事訴訟法第２６７條明定，惟係指已起訴之部分及未
　　　　起訴之部分，均應構成犯罪，且貳者有上揭裁判上壹罪
  　　　之關係者，始足當之。關於併辦部分與起訴部分有何種
　　　　裁判上壹罪關係，併辦意旨並未揭明，所述『為免裁判
　　　　歧異』不足以界定起訴部分與併辦部分有無上揭裁判上
　　　　壹罪之關係。查：修正前刑法第５６條規定：「連續數
　　　　行為而犯同一之罪名者，以一罪論。但得加重其刑至二
　　　　分之一。」現行刑法業將第５６條刪除；再者，所謂包
　　　　括壹罪，係指包含接續犯、集合犯等各種犯罪類型之實
　　　　質上壹罪而言。所謂接續犯，必須行為人主觀上出於單
　　　　一犯意，而其客觀行為分為數個舉動接續進行，且各舉
　　　　動在時間、空間上有密切之關係，並持續侵害同一法益
　　　　，以實現一個犯罪構成要件而言。惟查，被告所為「併
　　　　辦意旨所示施用第壹級、第貳級毒品犯行」，屬完整之
　　　　施用毒品犯行，而非僅係出於單一施用毒品犯意下之數
　　　　個舉動，且與本判決事實欄所示犯行，其犯罪時間已相
　　　　隔壹月有餘，業有明顯之區隔，並無時間上密切關係之
　　　　可言，在無積極事證足認其犯罪地點係在同一或密接之
　　　　場所，衡情實難認兩者間具有接續犯之包括壹罪關係；
　　　　又所謂集合犯，係指立法者在犯罪構成要件所描述或預
　　　　設之該當行為，本即具有不斷反覆實施之特性而言，例
　　　　如『經營』、『收集』、『常業』等犯行，自其構成要
　　　　件之描述，本即有反覆為同一行為之意義。而施用毒品
　　　　犯行之構成要件行為係『施用』，於立法者之立法描述
　　　　中，實難認有反覆為同一行為之含意在內，雖施用毒品
　　　　之行為顯可能係成癮之依賴行為，而另有符合所謂『習
　　　　慣犯』〔或『慣行犯』〕之學理上概念，但此種概念終
　　　　與集合犯之概念非屬一致，更無從僅以施用毒品者極易
　　　　有成癮性，而認該構成要件本質上含有『習慣性』反覆
　　　　為同一施用行為之意涵〔按施用毒品者或有偶然為之而
　　　　未成癮者，此類行為人即無從歸類為反覆為同一施用行
　　　　為之意涵內〕，如以接續犯或集合犯之包括壹罪概念，
　　　　無限制地統括被告所有施用毒品行為，亦與刑法刪除連
　　　　續犯規定之意旨有違，實非所宜。綜上，實難認「併辦
　　　　意旨所示事實」與「本判決事實欄貳所示事實」有上揭
　　　　裁判上壹罪之關係。併辦部分，非起訴效力所及，本院
　　　　無從審究，應退由臺灣板橋地方法院檢察署檢察官續行
　　　  偵查，附此敘明。
據上論斷，應依刑事訴訟法第２７３條之１第１項、第２９９條
第１項前段，毒品危害防制條例第１０條第１項、第２項、第１
８條第１項前段，刑法第１１條前段、第４１條第１項前段、第
２項、第５１條第５款，中華民國九十六年罪犯減刑條例第２條
第１項第３款、第７條、第９條、第１０條，判決如主文。
本案經檢察官劉仕國到庭執行職務。
中　　華　　民　　國　　96　　年　　10　　月　　8 　　日
                  刑事第一庭　法　官    陳福來
以上正本證明與原本無異。
如不服本判決應於送達後10日內向本院提出上訴狀。
                            　書記官    林兆嘉
中　　華　　民　　國　　96　　年　　10　　月　　15　　日
附表壹：
┌──┬──────┬──────┬─────────┐
│編號│品        名│數        量│備            註  │
├──┼──────┼──────┼─────────┤
│一  │第壹級毒品海│肆包〔合計淨│法務部調查局９６年│
│    │洛因        │重貳點玖貳公│５月４日調科壹字第│
│    │            │克，空包裝重│000000000│
│    │            │零點玖捌公克│９０號鑑定書附９６│
│    │            │〕          │年度毒偵字第３１９│
│    │            │            │５號卷第３９頁。  │
├──┼──────┼──────┼─────────┤
│二  │第貳級毒品安│貳包〔毛重壹│                  │
│    │非他命      │點貳伍公克〕│                  │
└──┴──────┴──────┴─────────┘
附表貳：
┌──┬───────┬───────┬───────┐
│編號│犯  罪  事  實│宣  告  罪  刑│減  得  之  刑│
├──┼───────┼───────┼───────┤
│一  │事實欄貳─〔壹│甲○○施用第壹│減為有期徒刑參│
│    │〕            │級毒品，處有期│月又拾伍日，如│
│    │              │徒刑柒月，扣案│易科罰金，以新│
│    │              │如附表壹編號一│臺幣壹仟元折算│
│    │              │所示物品，沒收│壹日，扣案如附│
│    │              │銷燬之。      │表壹編號一所示│
│    │              │              │物品，沒收銷燬│
│    │              │              │之。          │
├──┼───────┼───────┼───────┤
│二  │事實欄貳─〔貳│甲○○施用第貳│減為有期徒刑壹│
│    │〕            │級毒品，處有期│月又拾伍日，如│
│    │              │徒刑參月，如易│易科罰金，以新│
│    │              │科罰金，以新臺│臺幣壹仟元折算│
│    │              │幣壹仟元折算壹│壹日，扣案如附│
│    │              │日，扣案如附表│表壹編號二所示│
│    │              │壹編號二所示物│物品，沒收銷燬│
│    │              │品，沒收銷燬之│之。          │
│    │              │。            │              │
└──┴───────┴───────┴───────┘
附錄壹：本件論罪科刑參考法條：
毒品危害防制條例第１０條
施用第一級毒品者，處六月以上五年以下有期徒刑。
施用第二級毒品者，處三年以下有期徒刑。
附錄貳：告訴人、被害人、被告上訴權利告知書：
一、如果您是告訴人或被害人而對本判決不服，請書具不服的理
    由狀，向臺灣板橋地方法院檢察署提出聲請，請求檢察官上
    訴。但要注意可以上訴的期間只有１０天，而且這項可以上
    訴的期間，是以檢察官收受判決正本的日期起算，不是從您
    收到判決以後起算。
二、如果您是被告而對本判決不服，可以在您收到判決後１０天
    內提起上訴，而上訴的目的，既然是希望改變原來的判決，
    所以您的上訴狀一定要記載上訴的具體理由。
三、如果您是被告，也可以在１０天的上訴期間內，先行提出上
    訴狀，但要注意在１０天上訴期間屆滿後的２０天內，向原
    來判決的法院，補提上訴理由狀。
四、如果您有什麼訴訟程序的疑問，可以就近到任何法院的聯合
    服務中心洽詢，也可以依照法律扶助法的規定，向法律扶助
    基金會請求法律扶助。
    法律扶助基金會板橋分會
    　　　地址：臺北縣板橋市○○路○段268號10樓
　　　　　電話：(00)0000-0000
　　　　　傳真：(00)0000-0000
          Email:banciao@laf.org.tw
    法律扶助基金會臺北分會
　　　    地址：臺北市○○○路○段200號6樓
　　　　　電話：(00)0000-0000
　　　　　傳真：(00)0000-0000
　　　　　Email:taipei@laf.org.tw
